【裁判字號】    89,易,1954
【裁判日期】    890913
【裁判案由】    詐欺
【裁判全文】
臺灣臺南地方法院刑事判決                        八十九年度易字第一九五四號
    公  訴  人  臺灣台南地方法院檢察署檢察官
    被      告  甲○○
                丙○○
右列被告因詐欺案件，經檢察官提起公訴（八十八年度偵字第一四五０四號），本院
判決如左：
    主  文
甲○○幫助意圖為自己不法之所有，以詐術使人將本人之物交付，處拘役肆拾日。
丙○○幫助意圖為自己不法之所有，以詐術使人將本人之物交付，累犯，處拘役伍拾
日。
    事  實
一、丙○○曾犯傷害案件，經台灣高等法院台南分院判處有期徒刑六月確定，甫於八
    十七年二月二日易科罰金執行完畢，猶不知悔改，在中華日報看到「你想賺錢嗎
    ？」之廣告，乃循報載電話，與一真實姓名年籍不詳之王姓成年男子聯絡後，明
    知該王姓男子有意承租他人銀行存摺、印章，係為供詐欺犯罪之用，仍基於幫助
    王姓男子詐欺之犯意，於八十八年十一月十六日，在中華日報刊登廣告承租他人
    之銀行帳戶。甲○○明知丙○○刊登「租帳戶」之廣告，實係承租他人銀行帳戶
    ，供詐欺犯罪之用，仍循報載電話與丙○○聯絡。甲○○與丙○○二人均基於幫
    助該真實姓名不詳之王姓男子詐欺之意，由甲○○在八十八年十一月十七日至玉
    山銀行永康分行開設帳號0000000000000號活期存款帳戶（以下簡
    稱系爭帳戶）後，將存摺、印鑑、提款卡，在八十八年十一月十八日以新台幣（
    下同）二千元出租予丙○○，丙○○再以二千五百元之代價，利用快遞將租得之
    存摺、印鑑、提款卡交予王姓男子。嗣於八十八年十一月十七日，該王姓男子意
    圖為自已不法之所有，在中國時報分類廣告刊登銀行融資及信用貸款之廣告，乙○○看到廣告後在八十八年十一月二十日以報載電話00000000號聯絡，
    該不詳年籍男子即向乙○○佯稱：「借三十萬元，分四年還款，每月本金加利息
    六千元，並到玉山分行斗六分行洽談」等語；嗣乙○○依約於八十八年十一月二
    十二日，前往玉山銀行斗六分行欲辦理貸款之際，該不詳男子又以電話通知乙○○，須先匯入一萬元到玉山銀行台南分行甲○○0000000000000號
    帳戶，作為辦理貸款手續費，乙○○不疑有詐，依指定匯款一萬元至甲○○帳戶
    ，惟於匯款後竟乃等不到有人與之聯絡，乙○○於是向玉山銀行斗六分行襄理邱
    國忠查詢，始發覺被騙。嗣於八十八年十一月二十三日中午十二時許，在台南縣
    永康市○○路玉山銀行永康分行內，甲○○受王姓男子之指示，正欲領取上揭帳
    戶內之存款之際，為玉山銀行台南分行人員發現，報警循線查獲上情。
二、案經臺南縣警察局永康分局報請臺灣臺南地方法院檢察署檢察官偵查起訴。
    理  由
一、訊據被告甲○○、丙○○均矢口否認有何幫助詐欺犯行，被告甲○○辯稱：伊看
    到丙○○刊登租帳戶之廣告，就開設玉山銀行帳戶後，以每半個月二千元之代價
    將存摺、印鑑、提款卡出租給丙○○，不知該帳戶被作為詐欺之用；嗣後王姓男
    子打電話給伊，說帳戶被掛失，要求伊將錢領出來交給丙○○云云。被告丙○○
    則辯稱：三重市的一位王代書要伊刊登廣告，幫忙收集銀行帳戶，每收集一戶就
    領五百元，甲○○的帳戶資料是伊第一次轉交王代書使用云云。經查：
  (一)被告甲○○看見丙○○刊登報紙廣告而於前揭時地交付存摺、印章、提款卡，提
    供系爭帳戶供王姓男子使用，致被害人乙○○被詐騙後，匯款一萬元到系爭帳戶
    之事實，除部分據被告甲○○、丙○○坦承無訛外，亦經被害人乙○○於警訊、
    偵查迭次指訴綦詳，復經證人即玉山銀行斗六分行襄理邱國忠證述明確，並有被
    告丙○○刊登之廣告、被告甲○○開設玉山銀行活期存款帳戶申請書、王姓男子
    刊登之廣告、乙○○匯款單、玉山銀行交易查詢表附卷可稽，堪信為真。
  (二)雖被告二人均辯稱僅係出借帳戶，不知被利用作為詐欺所用云云，然查一般人至
    郵局或銀行開設帳戶並非難事，如非洗錢、犯罪等不法目的，依常理並無隱匿自
    己使用帳戶之事實，而收購或承租他人帳戶，此為一般國民之常識。被告丙○○
    竟受王姓男子之託，每戶收取五百元之利潤，刊登報紙承租他人帳戶供王某使用
    ；另被告甲○○以現金交換提供帳戶之使用權予不詳姓名之他人，其等均有幫助
    他人犯罪之故意至明。被告所辯無非飾卸之詞，不足採信，本件事證已臻明確，
    被告犯行堪以認定，應予依法論科。
二、核被告甲○○、丙○○基於幫助詐欺之故意，參與提供銀行存摺、印章、提款卡
    ，給予王姓男子為匯款專戶，助其取得詐欺他人之款項行為，係犯刑法第三百三
    十九條第一項之普通詐欺取財罪之幫助犯。公訴人雖認被告二人與該名不詳年籍
    王姓男子，有犯意聯絡、行為分擔，均為詐欺取財之共同正犯。惟查，向被害人
    乙○○詐騙金錢之人並非被告二人，此由乙○○於警訊及偵查中均無法指認被告
    二人為行騙之人可知。被告二人所為，係非詐欺罪構成要件內之提供匯款帳戶之
    行為，又無為自己犯詐欺罪之意，核其所為應僅止於幫助犯詐欺罪，起訴法條尚
    有未洽，惟基本事實則屬同一，本院自應變更起訴法條予以審理。又被告丙○○
    曾犯傷害案件，經台灣高等法院台南分院判處有期徒刑六月確定，甫於八十七年
    二月二日易科罰金執行完畢，此有臺灣臺南地方法院法院檢察署刑案資料查註紀
    錄表及本院被告全國前案紀錄表各一件在卷可按，其於五年以內再犯本件有期徒
    刑以上之本罪，為累犯，依法加重其刑。被告二人基於幫助犯意而為普通詐欺取
    財之行為，為幫助犯，爰依刑法第三十條第二項依正犯之刑減輕之。被告丙○○
    因累犯及幫助犯，而分別有刑之加重及減輕事由，應依刑法第七十一條第一項規
    定先加後減。本院爰審酌被告二人正值壯年，不求上進，竟貪圖區區二千元、五
    百元之小利，即出租、承租銀行存摺交付不法份子使用，造成被害人損失一萬元
    ，金額雖不高，但造成警察機關追查真正幕後詐欺集團之困擾，並衡量被告其餘
    之犯罪動機、手段、目的等一切情狀，分別量處如主文所示之刑，以資懲儆。又
    扣案被告丙○○所有之行動電話一支，非專供犯罪所用之物，亦非違禁物，不宣
    告沒收，附此敘明。
三、據上論斷，應依刑事訴訟法第二百九十九條第一項前段、第三百條，刑法第三十
    條第二項、第三百三十九條第一項、第四十七條、第七十一條第一項，罰金罰鍰
    提高標準條例第一條前段，判如主文。
本案經檢察官胡平貴到庭執行職務
中    華    民    國      八十九      年      九      月    十三        日
                                  臺灣臺南地方法院刑事第四庭
                                      法  官  張  麗  娟
右正本證明與原本無異
如不服本判決，應於判決送達後十日內，向本院提出上訴狀。
                                      書記官  陳  怡  吟
中    華    民    國      八十九      年      九      月    十三        日
附錄法條：
刑法第三百三十九條第一項
意圖為自己或第三人不法之所有，以詐術使人將本人或第三人之物交付者，處五年以
下有期徒刑、拘役或科或併科一千元以下罰金。


司法院資訊處製作；財團法人民間司法改革基金會備份。
